【裁判字號】    99,重附民上,5
【裁判日期】    990324
【裁判案由】    偽造文書等
【裁判全文】
臺灣高等法院刑事附帶民事訴訟判決   99年度重附民上字第5號
上  訴  人  甲○○
被  上訴人  中國鋼鐵結構股份有限公司
法定代理人  乙○○
訴訟代理人  梁穗昌律師
追加  被告  丙○○
上列上訴人因被上訴人等偽造文書等刑事附帶民事訴訟事件，對
於臺灣臺北地方法院中華民國98年12月30日第一審刑事附帶民事
訴訟判決（97年度重附民字第37號）提起上訴，本院判決如下：
    主  文
原判決撤銷，發回臺灣臺北地方法院。
    事  實
甲、上訴人方面：
壹、聲明：
  一、原判決廢棄。
  二、被上訴人等應連帶賠償上訴人新台幣（下同）200 萬元，
      暨自起訴狀繕本送達之翌日起至清償日止，按年息百分之
      五計算之利息。
  三、訴訟費用由被上訴人負擔。
  四、願供擔保，請准宣告假執行。
貳、陳述：
  一、上訴人已就丙○○妨害名譽部分提起抗告。
  二、丙○○係被上訴人中國鋼鐵結構股份有限公司（下稱中構
      公司）廣義上之受僱人，就中構公司民事上主張立昌有限
      公司（下稱立昌公司）偽造文書乙節，為自己利益而誣控
      上訴人偽造文書，中構公司亦應依民法第188 條第1 項規
      定連帶負責。
  三、上訴人依民事訴訟法第446 條第1 項但書及同法第255 條
      第1 項第2 款規定，追加丙○○為被告，並縮減訴之聲明
      ，以維權益云云。
參、證據：
    援用刑事訴訟之證據。
乙、被上訴人方面：
壹、聲明：
  一、上訴人對於被上訴人中構公司部分之上訴駁回。
  二、第二審訴訟費用由上訴人負擔。
  三、如為不利於被上訴人之判決，請准供擔保免為假執行。
貳、陳述：
  一、丙○○非被上訴人中構公司之受僱人，故無民法第188 條
      之適用。
  二、訴訟中指駁立昌公司提出為證之文書係虛偽不實云云，並
      無妨害名譽可言，何況當初若係丙○○擔任訴訟代理人而
      在訴訟中所提攻擊防禦方法，係基於委任關係，而非僱傭
      關係，自無民法第188 條規定，蓋訴訟代理人與當事人間
      並無最高法院57年度台上字第1663號判例所指受僱關係。
  三、況上訴人係甲○○，而當初丙○○係指立昌公司之文書為
      虛偽不實，對象顯然不同，上訴人自更不可主張係妨害其
      名譽而請求對其為賠償。
  四、上訴人請求之200 萬元賠償云云，更無任作憑據，自無可
      准許。
    理    由
壹、被上訴人中構公司部分：
一、按第三審法院認為刑事訴訟之上訴有理由，而將該案件發回
    原審法院者，應併就附帶民事訴訟之上訴，為同一之判決，
    刑事訴訟法第510 條定有明文。倘第二審法院認原審判決諭
    知管轄錯誤、免訴、不受理係不當而撤銷之，並以判決將該
    案件發回原審法院，則第二審法院刑事庭不得就刑事附帶民
    事訴訟單獨為審判或裁定移送民事庭，依據上開法律規定之
    立法精神，其刑事附帶民事訴訟部分，自應一併發回原審法
    院（參照本院暨所屬法院86年度法律座談會研討結論）。
二、本件被上訴人中構公司被訴偽造文書等案件，經原審法院審
    理後，認為罪證不足，而以該院97年度自字第41號裁定駁回
    自訴在案，其刑事附帶民事訴訟部分，亦因刑事部分裁定駁
    回，而遭原審法院駁回上訴人之訴及假執行之聲請。該刑事
    部分經自訴人甲○○提起抗告後，嗣經本院以99年度抗字第
    263 號刑事裁定撤銷發回原審法院，則本院刑事庭自不得就
    該刑事附帶民事訴訟單獨審判或裁定移送民事庭。揆諸前揭
    說明，就其刑事附帶民事訴訟部分，自應一併發回原審法院
    ，更為適當裁判。
貳、追加被告丙○○部分：
一、上訴人提起本件刑事附帶民事訴訟之初，僅對被上訴人中構
    公司為起訴，並未對丙○○起訴，迨至原審法院判決駁回上
    訴人之訴，上訴人不服而提起上訴，始於案件繫屬於本院期
    間追加丙○○為被告，合先敘明。
二、就追加被告丙○○而言，其於原審法院並無任何行使防禦權
    之機會，參以所涉被訴偽造文書等案件，業經本院撤銷發回
    原審法院，依諸上開說明，本院自不得就是否准予上訴人所
    提起刑事附帶民事訴訟訴之追加予以審酌。況上訴人於對被
    上訴人及追加被告丙○○所提起之偽造文書等自訴案件中，
    認為被上訴人與追加被告丙○○間有犯意聯絡及行為分擔，
    亦有上訴人所提起之自訴狀在卷為憑，故在本件侵權行為損
    害賠償之刑事附帶民事訴訟事件中，可推知上訴人係認被上
    訴人與追加被告丙○○間有必要共同訴訟之關係，為保障追
    加被告丙○○之審級利益，本院自不得就追加被告丙○○部
    分加以審酌，而應一併發回原審法院，更為適當裁判。
據上論斷，應依刑事訴訟法第490 條前段、第369 條第1 項但書
，判決如主文。
中    華    民    國    99    年    3     月    24    日
                  刑事第四庭  審判長法  官  陳筱珮
                                    法  官  陳玉雲
                                    法  官  邱滋杉
以上正本證明與原本無異。
不得上訴。
                                    書記官  劉貞達
中    華    民    國    99    年    3     月    26    日

司法院資訊處製作；財團法人民間司法改革基金會備份。
